【裁判字號】    96,財管,125
【裁判日期】    970131
【裁判案由】    指定遺產管理人
【裁判全文】
臺灣臺南地方法院家事裁定            96年度財管字第125號
聲  請  人  華南商業銀行股份有限公司
法定代理人  乙○○
代  理  人  丁○○
複代理  人  丙○○
上聲請人聲請為被繼承人甲○○選任遺產管理人事件，本院裁定如
下：
    主      文
選任財政部國有財產局臺灣南區辦事處臺南分處為被繼承人甲○
○（男，民國○○○年○○月○日生，身分證統一編號：Ｚ00
0000000號）之遺產管理人。
聲請程序費用新臺幣壹仟元由被繼承人甲○○之遺產負擔。
    理      由
一、按繼承人均拋棄其繼承權者，準用關於無人承認繼承之規定
    ，民法第1176條第6項定有明文。又繼承開始時，繼承人之
    有無不明，而不能依民法第1177條選定遺產管理人時，得由
    利害關係人聲請法院選任之。民法第1178條第2項亦有明文
    規定。揆諸前揭規定意旨，於繼承人皆拋棄其繼承權，無人
    繼承時，亦應許利害關係人聲請法院選任遺產管理人，俾為
    遺產之處置。
二、本件聲請意旨略以：鈞院96年度執字第54960號清償債務強
    制執行事件，業經鈞院受理在案，債務人甲○○已於民國94
    年9月28日死亡，其全體法定繼承人均已拋棄繼承，而聲請
    人為繼續強制執行程序，爰聲請鈞院依法選任遺產管理人等
    語。
三、經查：聲請人主張之前開事實，業據提出被繼承人之除戶謄
    本、本院94年6月6日南院慶93年度執速字第37948號債權憑
    證、96年10月29日南院雅96年度執北字第54960號通知函、
    繼承系統表、94年12月6日南院慧家巳94年度繼字第1740號
    准予備查函為憑（均影本），復經本院依職權調閱上開卷宗
    核閱無誤，堪信為真實。查被繼承人之繼承人均已聲明拋棄
    繼承權，而聲請人為被繼承人之債權人，則其以利害關係人
    身分聲請選任被繼承人之遺產管理人，自屬合法，應予准許
    。
四、按公示催告期限屆滿，無繼承人承認繼承時，其遺產於清償
    債權，並交付遺贈物後，如有剩餘，歸屬國庫；又按非公用
    國有財產以財政部國有財產局為管理機關，民法第1185條、
    國有財產法第12條分別定有明文。本件被繼承人甲○○之繼
    承人均已拋棄繼承權，足見渠等對被繼承人遺產之處置已漠
    不關心，而被繼承人之遺產，倘無人承認繼承時，於清償債
    權，交付遺贈物後，將歸屬國庫，故為使遺產之處置順利進
    行，並考量遺產管理之專業性與公平性，本院認選任財政部
    國有財產局臺灣南區辦事處臺南分處為被繼承人之遺產管理
    人為適當，爰裁定如主文。
五、依非訟事件法第157條，裁定如主文。
中    華    民    國    97    年    1     月    31    日
                  家事法庭  法  官  林富郎
上為正本係照原本作成。
如不服本裁定，應於裁定送達後10日內向本院提出抗告狀（附具
繕本），並應繳納抗告費新台幣1000元。
中    華    民    國    97    年    1     月    31    日
                            書記官  劉毓如


司法院資訊處製作；財團法人民間司法改革基金會備份。
